【裁判字號】    92,毒抗,72
【裁判日期】    920327
【裁判案由】    聲請強制戒治
【裁判全文】
臺灣高等法院臺中分院刑事裁定                      九十二年度毒抗字第七二號
    抗告人  即
    被      告  甲○○
右抗告人因違反毒品危害防制條例案件，經檢察官聲請強制戒治，不服臺灣彰化地方
法院中華民國九十一年十二月十三日第一審裁定（九十一年度毒聲字第二九一九號，
聲請案號：台灣彰化地方法院檢察署九十一年度聲戒一字第九七八、九十一年度毒偵
字第二七三三號），提起抗告，本院裁定如左：
    主    文
抗告駁回。
    理    由
一、抗告意旨略以：
  (一)尿液中不法藥物之檢驗結果呈陽性反應，其可能解釋之情形計有：
    該受檢人服用該藥物。
    該受檢人並未服用該藥物，但－
      (1)服食可代謝成該藥物之其他藥物。
      (2)尿液檢體已被攙假或更換。
      (3)採用之檢驗方法僅為初步檢驗，尚未進行確認檢驗。
  (二)而本件抗告人自蒙臺灣彰化地方法院檢察署九十年度戒毒偵字第一九九號不起訴
    處分確定後，即惕勵自新，決心與毒品劃清界線，並定期接受尿液檢驗，於九十
 一年八月十七日經彰化縣田中警備隊帶抗告人至彰化縣北斗分局採尿室，進行尿
    液檢驗均無吸用毒品，惟在九十一年八月十八日，因受風寒，且當天適逢假日（
    八月十八日為星期天），一般醫療院所均休息沒有看診，乃私自至順天藥局（地
    址：彰化縣社頭鄉○○路○段二九七號）購買康得感冒、賜清風等二種成藥服用
    （參證一）（抗告人因感冒八月十九日亦曾至和生診所看診）（參證二），詎料
    ，由於上揭藥物因摻有與安非他命、嗎啡成分相同之配分，致八月十九日當天採
    尿檢驗時可能因此呈現陽性反應，因而被誤認定有吸食毒品之情，實者，抗告人
    確屬冤枉。再者抗告人業已採尿送驗多次，惟僅於九十一年八月十九日案發採尿
    送驗，始有陽性反應之情事，甚十月十一日之尿液檢驗亦無問題，容見事有蹊蹺
    之處。
  (三)再者於八月十八日服用上揭藥物，八月十九日檢驗出嗎啡、安非他命等復興醫事
    檢驗中心進行化驗，同樣呈現嗎啡、安非他命陽性反應（參證三）是以，抗告人
    確未再行吸食毒品，實因上揭成藥所致而呈現陽性反應。而上開原審所據以認定
    之檢驗報告書未論抗告人是否服用成藥之可能，顯有瑕疵，應無足資為抗告人不
    利之證據，爰依法提起抗告等語。
二、本件原裁定以抗告人甲○○（即許文星）前因施用毒品案件，經強制戒治期滿，
    由台灣彰化地方法院檢察署檢察官於民國 (下同）九十年二月十四日，以九十年
    度戒毒偵字第一九九號為不起訴處分確定。詎仍不知悔改，復基於施用毒品犯意
    ，於九十一年八月十九日或其前三日內之某時，在不詳處所，施用第一級毒品海
    洛因；又另行起意，於九十一年八月十九日或其前四日內之某時，在不詳處所，
    施用第二級毒品安非他命，為警於九十一年八月十九日十四時五十分許，在彰化
    縣田中鎮○○路百姓公廟內查獲，所採尿液經送驗結果呈嗎啡及甲基安非他命陽
    性反應，有彰化縣衛生局煙毒尿液檢驗成績書一紙及不起訴處分書、刑案資料查
    註紀錄表在卷可考，核抗告人於不起訴處分確定後，五年內再犯毒品危害防制條
    例第十條之罪，爰依同條例第二十三條第二項規定，裁定令入戒治處所施以強制
    戒治，業於理由內敘述綦詳，抗告人雖以右開理由抗告，惟查本件尿液檢體係被
    告會同彌封 (詳警訊筆錄），且警方承辦人員亦無更換之動機，另經本院函詢行
    政院衛生署管制藥品管理局服用康德及賜清風感冒劑是否會致尿液呈安非他命或
    嗎啡陽性反應，經行政院衛生署管制藥品管理局以九十二年三月十九日管核字第
    ○九二○○○二○八八號函覆：「康得感冒膠囊」所含之「Phenylpropanolami
    ne」及「賜清風液」所含之「Methyephedrine」成分，服用後其尿液以免疫學方
    法初步檢驗，或可能造成安非他命類偽陽性反應，但以地方衛生局需併用另一種
    不同原理之檢驗方法（即ＴＯＸＩ－ＬＡＢ，屬薄層層析法），進行檢驗，不致
    呈安非他命或甲基安非他命陽性反應，再本件尿液檢體雖已銷燬，惟彰化縣衛生
    局係以免疫學分析法及ＴＯＸＩ－ＬＡＢ方法檢驗，結果自堪採信，抗告人右開
    抗告，核無理由，應予駁回。
三、據上論斷，應依刑事訴訟法第四百十二條，裁定如主文。
中      華      民      國      九十二   年       三      月   二十七   日
                                    臺灣高等法院臺中分院刑事第九庭
                                          審判長法  官  康  應  龍
                                                法  官  趙  春  碧
                                                法  官  吳  重  政
右正本證明與原本無異。
不得再抗告。
  書記官  黃  薰  慧
中      華      民      國      九十二   年       三      月   二十八   日
                                                                        Ｉ


司法院資訊處製作；財團法人民間司法改革基金會備份。
